【裁判字號】    96,交易,158
【裁判日期】    970122
【裁判案由】    過失致死等
【裁判全文】
臺灣臺南地方法院刑事判決             96年度交易字第158號
公  訴  人  臺灣臺南地方法院檢察署檢察官
被      告  甲○○
上列被告因過失致死等案件，經檢察官提起公訴（96度偵字第
11731號），本院依簡式審判程序判決如下：
    主  文
甲○○服用酒類，不能安全駕駛動力交通工具而駕駛，累犯，處
有期徒刑陸月，如易科罰金，以新台幣壹仟元折算壹日；又因過
失致人於死，處有期徒刑陸月，如易科罰金，以新台幣壹仟元折
算壹日。應執行有期徒刑拾壹月。
    事  實
一、甲○○前於民國（下同）90年間，即因酒後駕車之公共危險
    等案件，經本院以90年度交訴字第351號刑事判決，判處有
    期徒刑1年確定在案，入監執行後，於91年7月18日服刑期滿
    執行完畢。然其竟不知悔改，復於96年7月3日晚間10時許，
    在臺南縣麻豆鎮某處與友人共飲啤酒後，明知其控制力及注
    意力均已達無法安全駕駛動力交通工具之程度，詎仍不顧大
    眾行車之公共安全，酒後無照駕駛車號9519-MB號自用小客
    車搭載乘客鄭順和、丙○○、戊○○等人，沿縣道176號公
    路由東往西方向行駛。翌日凌晨2時10分許，行經臺南縣佳
    里鎮子龍里子良廟1-11號前 (縣道176縣15.4公里西向處)時
    ，本應注意酒後不得駕車，且明知該路段之速限為每小時50
    公里，而依當時天候晴、夜間有照明設施、柏油路面乾燥無
    缺陷、無障礙物、視距良好，客觀上並無不能注意之情形，
    竟疏未注意，以時速80公里之速度超速行駛，復因不勝酒力
    ，致上開小客車失控偏離車道，不慎撞擊該處路旁之電線桿
    ，造成右前座乘客鄭順和受有頭胸腹骨盆兩大腿撞挫傷合併
    骨折、多發性損傷合併內出血等傷害，經送醫急救後，仍於
    同年7月4日不治死亡；及造成左後座乘客戊○○受有頭部外
    傷併蜘蛛膜下腔出血、右側顱骨骨折等傷害，與造成右後座
    乘客丙○○受有左手骨折、左、右腳骨折等傷害 (此二部分
    之過失傷害均未提出告訴)；甲○○亦因此受有股骨閉鎖性
    骨折等傷害。甲○○經送往醫院急救後，經醫護人員對甲○○抽血檢測，測試其血液中酒精含量達136MG/DL(轉算呼氣
    後之酒精濃度高達0.68MG/L)，而查獲上情。
二、案經台南縣警察局佳里分局報告臺灣臺南地方法院檢察署檢
    察官偵查起訴。
    理  由
一、本件係經被告甲○○於本院審理時為有罪之表示，而經本院
    裁定以簡式審判程序加以審理，依刑事訴訟法第273條之2、
    第159條第2項之規定，不適用傳聞法則有關限制證據能力之
    相關規定，合先敘明。
二、訊據被告對於上揭事實均坦承不諱，核與證人即所附載之乘
    客戊○○、丙○○及被害人鄭順和之母丁○○，與車號9519
    -MB號自用小客車之所有權人林淑真於警詢中陳述之情節相
    符，並有道路交通事故現場圖、道路交通事故調查報告表(一)
    、(二)、台南縣麻豆鎮新樓醫院生化檢驗單及臺灣臺南法院檢
    察署檢察官勘驗筆錄、相驗屍體證明書、驗斷書各1份，以
    及道路交通事故照片8幀、相驗照片18幀等資料附卷可稽，
    且查：
  (1)刑法第185條之3規定所稱之「不能安全駕駛」，係屬抽象危
    險犯，並不以發生具體危險為必要，對於飲酒後呼氣酒精濃
    度已達每公升0.55毫克（0.55MG\L）以上，肇事率為一般正
    常人之10倍，認為已達不能安全駕車之標準，此業經法務部
    88年5月18日以法88檢字第001669號函公告週知。是依96年7
    月4日上午4時14分許對被告實施血液酒精濃度檢驗之結果為
    136MG/DL，相當於吐氣酒精濃度每公升0.68毫克，且參以被
    告竟無法操控所駕駛之上開小客車，致該車失控偏離車道，
    不慎撞擊該處路旁之電線桿乙節，足認被告於騎車行駛之時
    ，已達酒後無法安全駕駛交通工具之狀態。
  (2)按車輛駕駛人飲用酒類後其吐氣所含酒精濃度超過每公升零
    點二五毫克以上者，不得駕車；且駕駛人駕駛車輛，應遵守
    道路交通標誌、標線、號誌之指示；道路交通安全規則第11
    4條第2款、第90條分別訂有明文。被告曾考領有普通小型車
    駕駛執照，有卷附證號查詢汽車駕駛人資料可憑（見相驗卷
    第19頁），對於上開規定，自不得諉稱不知，其駕車行駛時
    ，即應確實注意遵守上開規定謹慎駕駛。而當時天候晴、夜
    間有照明設施、柏油路面乾燥無缺陷、無障礙物、視距良好
    ，客觀上並無不能注意之情事，然被告竟仍疏不注意，於飲
    酒後已達無法安全駕駛交通工具之狀態，猶仍駕駛自小客車
    搭載鄭順和、丙○○、戊○○等人行駛於道路，並無視速限
    僅時速50公里之標誌，貿然以時速80公里之速度超速行駛而
    發生本件車禍，並致被害人鄭順和因而死亡，被告之駕駛行
    為存有過失，且該過失與被害人鄭順和死亡之間有相當因果
    關係，從而，本件事證明確，被告犯行洵堪認定。
三、核被告所為，係犯刑法第185之3之服用酒類，不能安全駕駛
    動力交通工具而駕駛罪，以及同法第276條第1項之過失致人
    於死罪。又被告於90年間曾犯刑法第185之3之服用酒類，不
    能安全駕駛動力交通工具而駕駛罪、同法284條第1項前段過
    失傷害罪，及同法第185條之4之駕車肇事逃逸罪，經本院以
    90年度交訴字第351號刑事判決判處有期徒刑1年，經臺彎高
    等法院臺南分院以91年度交上訴字第175號駁回上訴確定，
    於91年7月18日因徒刑易科執畢出監等情，有臺灣高等法院
    被告前案紀錄表及本院90年度交訴字第351號刑事判決各1份
    在卷可憑，其於5年之內，故意再犯本件有期徒刑以上之罪
    ，為累犯，應依刑法第47條第1項之規定，加重其刑。再者
    ，被告於警詢時陳稱：所駕駛之車輛遭撞擊後，其昏迷在駕
    駛座，且於警方查訪車禍肇事者身分時，並未向警方表明其
    為肇事車輛駕駛人之身分（見警卷第9頁、第13頁），是警
    員在被告昏迷未清醒之前，即已得知被告係為肇事者，則被
    告並無該當自首之要件，併此敘明。而依據道路交通安全規
    則第50條第1項前段「汽車駕駛執照為駕駛汽車之許可憑證
    」之規定，駕駛執照被吊扣，在其處分期間即無許可駕駛汽
    車之憑證，自不得駕駛汽車，且依道路交通管理處罰條例第
    21條第1項第7款規定，汽車駕駛人駕駛執照吊扣期間駕車者
    ，處新臺幣（下同）6,000元以上12,000元以下罰鍰，並禁
    止其駕駛，扣留其車輛牌照，足見吊扣期間內絕對禁止該駕
    駛人駕車，此與駕駛技術是否良否無關，是駕照吊扣期間駕
    車，無駕駛許可憑證，應認係「無照駕駛」，最高法院91年
    度臺上字第5274號判決意旨亦同此見解。被告所領有普通小
    型車駕駛執照於90年6月9日起至99年12月31日止，經公路主
    管機關予以吊扣，有上開證號查詢汽車駕駛人資料足參，被
    告於吊扣期間駕駛汽車，係屬無駕駛執照駕車。從而，被告
    係無照、酒醉駕車，因而致人死亡，應依道路交通管理處罰
    條例第86條第1項之規定，就過失致人於死罪部分，加重其
    刑。被告所犯上開二罪，行為互殊，應分論併罰。
四、爰審酌被告於飲酒後，已處於無法安全駕駛之狀況下，仍駕
    駛自小客車行駛於道路，漠視輕忽公眾交通之安全，對行車
    大眾及路人之生命、身體安全造成危害，復本應注意遵守道
    路交通安全規則之相關規定，以維護行車之安全，然竟疏於
    注意而肇生本件車禍並致人命喪失，造成生命喪失而無從彌
    補之情事，使被害人鄭順和之親人承受無法挽救之遺憾，然
    念其尚知坦承犯行，且已與被害人鄭順和之家屬就民事賠償
    事宜達成和解，有台南縣佳里鎮調解委員會調解筆錄1份附
    卷可參（見偵卷第9頁），犯後態度堪認良好，又被害人戊○○亦於本院審理到庭陳稱願意原諒被告，請求從輕量刑等
    語（見本院97年1月8日審判筆錄）等一切情狀，分別量處如
    主文所示之刑，並定其應執行刑。
據上論斷，應依刑事訴訟法第273條之1第1項、第299條第1項前
段，道路交通管理處罰條例第86條第1項，刑法第185條之3、第
276條第1項、第47條第1項，刑法施行法第1條之1第1項、第2項
前段，判決如主文。
本案經檢察官乙○○到庭執行職務。
中    華    民    國    97    年    1     月    22    日
                      交通法庭  法  官  陳淑勤
以上正本證明與原本無異。
如不服本判決應於收受本判決後10日內向本院提出上訴書狀，並
應敘述具體理由。如未敘述上訴理由者，應於上訴期間屆滿後20
日內向本院補提理由書狀（均須按他造當事人之人數附繕本）「
切勿逕送上級法院」。
                                書記官  陳金堂
中    華    民    國    97    年    1     月    22    日
附錄本案論罪科刑法條全文：
刑法第185條之3：
服用毒品、麻醉藥品、酒類或其他相類之物，不能安全駕駛動力
交通工具而駕駛者，處一年以下有期徒刑、拘役或三萬元以下罰
金。
刑法第276條第1項前段：
因過失致人於死者，處二年以下有期徒刑、拘役或三千元以下罰
金。


司法院資訊處製作；財團法人民間司法改革基金會備份。
